臺灣新竹地方法院民事判決　　　　　　 100年度簡上字第15號
上　訴　人　黃翠華
訴訟代理人　錢炳村律師
複　代理人　張鈺琪
被　上訴人　劉純榜
上列當事人間請求清償債務事件，上訴人對於中華民國99年12月
30日本院竹東簡易庭99年度竹東簡字第108號第一審簡易判決不
服，提起上訴，本院於100年7月20日辯論終結，判決如下：
    主  文
上訴駁回。
第二審訴訟費用由上訴人負擔。
    事實及理由
一、上訴人起訴主張：上訴人於民國97年5月28日之前承攬被上
    訴人所有門牌號碼新竹縣橫山鄉○○街○段3號建物之水溝工
    程，業已完工；上訴人另於97年5月28日承攬被上訴人所有
    上開建物之化糞池及放置污水處理工程，亦於當日即告完工
    ，然被上訴人均未付款。被上訴人又於98年1月起至同年6月
    間僱請上訴人之配偶楊鍾正載鐵、板模、水泥、吊車及粗工
    等工作，然均未給付費用。嗣經上訴人追討，被上訴人始簽
    發系爭發票日為98年4月16日、票面金額為新台幣（下同）4
    0萬元、票號為AY0000000號、付款人為臺中小企業銀行竹東
    分行、受款人揚正企業社之禁止背書轉讓支票乙紙予上訴人
    ，然經提示竟不獲付款，爰依承攬契約、僱傭契約及票據之
    法律關係，求為判決命被上訴人應給付上訴人40萬元，及自
    98年4月16日起至清償日止按年息6%計算之利息等語。
二、被上訴人則以：系爭支票係被上訴人借票給上訴人所簽發，
    上訴人不能以被上訴人未支付工料費用請求被上訴人給付票
    款，且系爭支票票據權利亦已罹於消滅時效，被上訴人為時
    效之抗辯，拒絕給付。又上訴人根本未承攬被上訴人之工程
    ，被上訴人亦未曾僱用上訴人，兩造間根本未有承攬及僱傭
    關係存在。再上訴人縱使有承攬被上訴人之工程，被上訴人
    亦主張上訴人之承攬報酬請求權已罹於消滅時效，被上訴人
    亦為時效之抗辯，拒絕給付等語，資為抗辯。
三、原審為上訴人全部敗訴判決，上訴人不服，提起上訴，上訴
    意旨略以：被上訴人否認兩造間有承攬及僱傭關係存在，上
    訴人願負回復原狀之責，請求開挖以為證明；又上訴人於原
    審自陳：「...我先生於1到6月份吊鐵、幫他載板模。（依
    你所述是被告僱請你先生去吊鐵、載板模？）對。就是給他
    工作」等語，顯見被上訴人所言與事實不符，係被上訴人主
    觀上有意抵賴系爭40萬元款項；另證人羅若望到庭證述「老
    闆楊鍾正曾指派伊至被上訴人處吊鐵、埋化糞池」等語，足
    證兩造間承攬關係確係存在。又證人羅若望係楊鍾正所僱用
    ，工作內容僅負責將老闆所囑託之工作完成，至於何年何月
    何時至被上訴人處所施作工程，並非其工作內容，原審以此
    認定上訴人之承攬報酬請求權已罹於民法第127條2年短期時
    效之規定，顯屬草率；再被上訴人之姐與上訴人係朋友關係
    ，故基於朋友間之信賴關係，上訴人對於施作工程之材料進
    出並未請被上訴人簽收，被上訴人據此否認兩造間有承攬關
    係，全係為抵賴系爭40萬元款項；又上訴人與訴外人楊鍾正
    係夫妻，訴外人楊鍾正在工作上均係受僱於上訴人；本件工
    作至98年6月間方全部完成，惟於98年4月間已可算出全部費
    用，被上訴人遂於98年4月16日以系爭支票支付等語。上訴
    聲明為：（一）原判決廢棄。（二）被上訴人應給付上訴人
    40萬元，及自98年4月16日起至清償日止按年息6%計算之利
    息。（三）第一、二審訴訟費用由被上訴人負擔。被上訴人
    於本院答辯聲明為：（一）上訴駁回。（二）第二審訴訟費
    用由上訴人負擔。
四、本院之判斷：
（一）上訴人主張依票據法律關係請求部分：
  (一)按票據上之權利，對支票發票人自發票日起算，一年間不行
    使，因時效而消滅；時效完成後，債務人得拒絕給付，票據
    法第22條第1項及民法第144條第1項分別定有明文。
  (二)查系爭支票發票日為98年4月16日，然上訴人遲至99年8月13
    日始聲請核發支付命令（嗣經被上訴人異議，視為起訴），
    有上訴人提出之系爭支票影本及上訴人聲請支付命令狀本院
    收文日期戳章在卷可憑，揆諸前揭規定，上訴人之系爭支票
    票款請求權顯已罹於時效而消滅，被上訴人據以為拒絕給付
    之抗辯，即非無據。
（二）上訴人主張依承攬契約法律關係請求部分：
  (一)按技師、承攬人之報酬及其墊款，其請求權因2年間不行使
    而消滅，民法第127條第7款亦定有明文。
  (二)查上訴人主張於97年5月28日之前承攬被上訴人所有門牌號
    碼新竹縣橫山鄉○○街○段3號建物之水溝工程，業已完工；
    上訴人另於97年5月28日承攬被上訴人所有上開建物之化糞
    池及放置污水處理工程，亦於當日即告完工等情，固據證人
    羅若望於原審到庭證稱：「（曾經受僱於原告？）對。做化
    糞池、水溝...（是否認識被告？）認識。（如何認識？）
    跟他工作時認識。（做什麼工作認識的？）吊鐵、埋化糞池
    。就是去他家，將樓下的鐵吊到樓上。然後埋化糞池」等語
    （見原審99年12月22日言詞辯論筆錄），則揆諸前揭說明，
    縱認上訴人之上開主張屬實，上訴人之承攬報酬請求權即應
    適用民法第127條第7款之2年短期消滅時效之規定。
  (三)揆諸上開說明，上訴人既主張上開向被上訴人承攬之工程已
    於97年5月28日完工，則上訴人之承攬報酬請求權至遲於97
    年5月28日完工時即可行使，惟上訴人遲至99年8月13日始向
    本院聲請核發支付命令，已如前述，則上訴人之承攬報酬請
    求權亦顯已罹於時效而消滅，被上訴人據以為拒絕給付之抗
    辯，亦非無據。據此，上訴人之承攬報酬請求權既已罹於時
    效而消滅，並據被上訴人據以為拒絕給付之抗辯，上訴人猶
    聲請開挖以證明兩造間有承攬關係存在，即無必要。另原審
    認上訴人之承攬報酬請求權已罹於時效而消滅，係依上訴人
    之主張為認定，上訴意旨謂證人羅若望之工作內容僅負責將
    老闆所囑託之工作完成，至於何年何月何時至被上訴人處所
    施作工程，並非其工作內容，原審以此認定上訴人之承攬報
    酬請求權已罹於民法第127條2年短期時效之規定，顯屬草率
    云云，乃顯屬無稽。
（三）上訴人主張依僱傭契約法律關係請求部分：
  (一)按當事人主張有利於己之事實者，就其事實有舉證之責任，
    民事訴訟法第277條定有明文。揆諸上開規定，上訴人既主
    張兩造間有僱傭契約關係存在，自應就該有利於己之事實負
    舉證之責任。
  (二)查上訴人主張兩造間有僱傭契約關係存在之事實，已為被上
    訴人所否認。又上訴人自始於原審即自承被上訴人係於98年
    1月至同年6月間僱請上訴人之配偶楊鍾正載鐵、板模、水泥
    、吊車及粗工等工作等情，並陳稱：「...我先生於1到6月
    份吊鐵、幫他載板模。（依你所述是被告僱請你先生去吊鐵
    、載板模？）對。就是給他工作」等語，且上訴意旨猶為相
    同之主張，自堪認上訴人自始至終均係主張係上訴人之配偶
    楊鍾正受僱於被上訴人。據此，縱認上訴人之配偶楊鍾正確
    受僱於被上訴人，依債之相對性，充其量亦僅上訴人之配偶
    楊鍾正得請求被上訴人給付勞務費用。從而，上訴人另依僱
    傭之法律關係請求被上訴人給付勞務費用，自亦屬無據。至
    上訴人與訴外人楊鍾正縱係夫妻，且縱然訴外人楊鍾正在工
    作上係受僱於上訴人，然此亦僅屬上訴人與訴外人楊鍾正間
    之內部關係，依債之相對性，亦不足以認定兩造間有兩造間
    有僱傭契約關係存在之事實。
（四）綜上，上訴人基於票據及承攬、僱傭契約之法律關係請求
      被上訴人給付40萬元，及自98年4月16日起至清償日止按
      年息6%計算之利息，乃屬無據，為無理由，應予駁回。據
      此，原審為上訴人全部敗訴之判決，於法並無不合，上訴
      意旨指摘原判決不當，求予廢棄改判，為無理由，應予駁
      回。
五、本件事證已臻明確，兩造其餘主張、攻擊防禦方法，核與判
    決結果不生影響，無一一詳細論列審酌之必要，附此敘明。
六、據上論結，本件上訴人之上訴為無理由，依民事訴訟法第43
    6條之1第3項、第449條第1項、第78條，判決如主文。
中    華    民    國   100    年    7     月    29    日
                              臺灣新竹地方法院民事第二庭
                                  審判長法  官  汪銘欽
                                        法  官  陳順珍
                                        法  官  王佳惠
以上正本證明與原本無異。
本判決不得上訴。
中    華    民    國   100    年    7     月    29    日
                                        書記官  嚴翠意